【裁判字號】    89,訴,3233
【裁判日期】    891229
【裁判案由】    損害賠償
【裁判全文】
臺灣高雄地方法院民事判決  八十九年訴字第三二三三號
    原      告  弘揚大第大廈管理委員會
                              .
    法定代理人  甲○○      住.
    訴訟代理人  丙○○      住.
    被      告  乙○○      住.
    訴訟代理人  阮文泉律師
右當事人間，請求損害賠償事件，本院判決如左：
    主    文
原告之訴駁回。
訴訟費用由被告負擔。
    事    實
甲、原告方面：
一、聲明：(一)被告應給付原告新台幣（下同）柒拾柒萬陸仟壹佰拾元，及自起訴狀
    繕本送達翌日起至清償日止，按年息百分之五計算之利息。(二)訴訟費用由被告負
    擔。
二、陳述：
  (一)被告為坐落高雄市○○區○○段第一四七四地號土地上、建號同段第三三０九號
    、門牌號碼高雄市○○路五七二之一號三樓之所有權人，為弘揚大第大廈Ｆ棟三
    樓之區分所有權人之一，其於民國八十九年二月十七日上午十一時十分左右，在
    上址自行將瓦斯軟管切斷，銜接塑膠管以膠布包裹，引至主臥室床頭處，致室內
    瓦斯充斥，進而使用電器設備產生電器火花，導致氣爆，除被告人身受傷與其屋
    內設施受損外，大廈多項公共設施及住戶門窗、牆壁亦遭破壞，原告為維護本大
    廈整體安全，遂於同年四月十二日召開管理委員會，會中決議先行重建修復，支
    出各項維修費用如附表所示，事後曾以存證信函通知被告出面協調善後賠償事宜
    ，被告均置之不理，惟被告既係不法侵害原告之權利，爰依民法第一百八十四條
    第一項前段，請求被告賠償原告之損害。
  (二)對被告抗辯所為之陳述：
  1.管理委員會是全體區分所有權人所選任，原告並無當事人不適格之問提，被告之
    侵權行為，不法侵害的是原告的權利，原告本於自己權利受損，自得請求被告賠
    償損害。
  2.事故發生之經過及修護費用之支出，有證人可以到庭作證。
三、證據：提出火災原因調查報告書、存證信函、重建工程維修費各一件、收據四件
    、統一發票三件、估價單一件、請款單七件、土地登記謄本二件、建物登記謄本
    、被告戶籍謄本、公寓大廈管理組織證明書、委員會會議記錄、大廈規約各一件
    為證。
乙、被告方面：
一、聲明：駁回原告之訴，訴訟費用由原告負擔。
二、陳述：
  (一)原告起訴當事人不適格：公寓大廈管理委員會雖有當事人能力，然此係為方便其
    行使法定職權例外而設，而為區分所有權人提起訴訟，並不在法定職權之內，故
    不得自任為原告代區分所有權人向第三人請求損害賠償。且公寓大廈管理委員會
    並無權利能力，在法定職權範圍內，亦不得享有權利義務，不得受讓區分所有權
    人權利，向被告求償。
  (二)火災原因調查報告書，並未直接判斷本件事故係被告所為，且依該報告所載，所
    指水管並未爆裂，顯見本件瓦斯外洩非係報告書所指水管線導致。又原告所列修
    復費用浮濫，部分非必要費用，且材料不明，亦未計算折舊，其所附收據及請款
    單之真正性，亦值得懷疑。
三、證據：未提出。
    理    由
甲、程序方面：
    原告既主張依民法第一百八十四條第一項前段之規定，主張被告之不法侵權行為
    侵害其權利，訴請損害賠償，其以自己為法律關係之主體，並以自己為原告，請
    求被告給付給自己，在本件請求損害賠償事件，即有實施訴訟之權能，其當事人
    適格並無欠缺，被告辯稱原告當事人不適格，尚有誤會，合先敘明。
乙、得心證之理由：
一、原告主張：被告為坐落高雄市○○區○○段第一四七四地號土地上、建號同段第
    三三０九號、門牌號碼高雄市○○路五七二之一號三樓之所有權人，為弘揚大第
    大廈Ｆ棟三樓之區分所有權人之一，其於八十九年二月十七日上午十一時十分左
    右，在上址自行將瓦斯軟管切斷，銜接塑膠管以膠布包裹，引至主臥室床頭處，
    致室內瓦斯充斥，進而使用電器設備產生電器火花，導致氣爆，除被告人身受傷
    與其屋內設施受損外，大廈多項公共設施及住戶門窗、牆壁亦遭破壞，原告為維
    護本大廈整體安全，遂於同年四月十二日召開管理委員會，會中決議先行重建修
    復，支出各項維修費用如附表所示，事後曾以存證信函通知被告出面協調善後賠
    償事宜，被告均置之不理，惟被告既係不法侵害原告之權利，爰依民法第一百八
    十四條第一項前段，請求被告賠償原告之損害等語。
二、被告則以：原告不得自任為原告代區分所有權人向第三人請求損害賠償；且火災
    原因調查報告書，並未直接判斷本件事故係被告所為，又依該報告所載，所指水
    管並未爆裂，顯見本件瓦斯外洩非係報告書所指水管線導致；另原告所列修復費
    用浮濫，部分非必要費用，且材料不明，亦未計算折舊，其所附收據及請款單之
    真正性，亦值得懷疑等語資為抗辯。
三、原告主張被告係弘揚大第大廈區分所有權人之一，於八十九年二月十七日上午十
    一時十分左右，在自行將瓦斯軟管切斷，銜接塑膠管以膠布包裹，引至主臥室床
    頭處，致室內瓦斯充斥，進而使用電器設備產生電器火花，導致氣爆，除被告人
    身受傷與其屋內設施受損外，大廈多項公共設施及住戶門窗、牆壁亦遭破壞，原
    告為維護本大廈整體安全，遂於同年四月十二日召開管理委員會，會中決議先行
    重建修復，支出各項維修費用如附表所示，事後曾以存證信函通知被告出面協調
    善後賠償事宜，被告均置之不理等情，固據其提出火災原因調查報告書、存證信
    函、重建工程維修費各一件、收據四件、統一發票三件、估價單一件、請款單七
    件、土地登記謄本二件、建物登記謄本、被告戶籍謄本、公寓大廈管理組織證明
    書、委員會會議記錄、大廈規約各一件為證，惟為被告所否認，並以前揭情詞置
    辯，然：
  (一)按被害人對於因故意或過失不法侵害其權利之加害人，得依侵權行為之規定，請
    求行為人賠償其損害，民法第一百八十四條第一項前段定有明文。其要件必須合
    於：行為人有不法加害行為、侵害其權利、發生損害、加害行為與損害間有因果
    關係始足當之，暫不論原告尚未就被告不法侵權行為之存在，善盡舉證之責，首
    應審究者乃原告有何權利受損。
  (二)原告雖主張其因被告之行為，造成大廈多項公共設施及住戶門窗、牆壁遭破壞，
    原告經委員會決議先行重建修復，支出各項維修費用如附表所示，被告之行為既
    侵害原告之權利，原告自得請求賠償損害等語，惟縱認被告對大廈多項公共設施
    及住戶門窗、牆壁等，確有不法侵權行為存在，受有權利受損害者，亦係全體區
    分所有權人以及個別權利受損之區分所有權人，並非原告自己之權利受損，故原
    告尚不得於支出費用後，以自己權利因被告之不法侵權行為受損為由，請求被告
    賠償其損害至明。
四、綜上，被告縱有原告所主張不法侵害他人權利之侵權行為存在，然因權利受損害
    者並非原告，從而，原告依民法第一百八十四條第一項前段之規定，請求被告給
    付其七十七萬六千一百三十元，及自起訴狀繕本送達翌日起至清償日止，按年息
    百分之五計算之利息，即無理由，不應准許。
五、兩造其餘主張及所提證據與本院上開論斷無涉或無違，不予贅述。惟被告如確有
    原告所陳侵權行為存在，仍不妨害得依法主張權利之人另行起訴，請求賠償損害
    。
六、結論：本件原告之訴為無理由，並依民事訴訟法第七十八條，判決如主文。
中      華      民      國    八十九    年     十二     月    二十九    日
                              臺灣高雄地法院民事第一庭
~B法      官  郭貞秀
右為正本係照原本作成。
如對本判決上訴，須於判決送達後廿日內向本院提出上訴狀。
中      華      民      國    八十九    年      十二    月    二十九    日
~B法院書記官  胡美儀


司法院資訊處製作；財團法人民間司法改革基金會備份。
